臺灣士林地方法院刑事裁定
111年度單禁沒字第52號
聲  請  人  臺灣士林地方檢察署檢察官
被      告  徐又仁


上列聲請人因被告違反毒品危害防制條例案件（105年度偵字第7
718號），聲請單獨宣告沒收（111年度聲沒字第39號），本院裁
定如下：
    主  文
扣案如附表編號1所示之第二級毒品沒收銷燬；如附表編號2至6
所示之第三級毒品均沒收。
    理  由
一、聲請意旨略以：被告徐又仁所涉毒品危害防制條例第11條第
    2項持有第二級毒品及同條第5項持有第三級毒品純質淨重20
    公克以上等罪嫌，業經臺灣士林地方檢察署檢察官以105年
    度偵字第7718號為不起訴處分確定，扣案如附表各編號所示
    之第二級、第三級毒品，均係違禁物，爰依刑法第40條第2
    項及毒品危害防制條例第18條第1項前段等規定聲請宣告沒
    收、銷燬。
二、按違禁物，不問屬於犯罪行為人與否，沒收之，且得單獨宣
    告沒收，為刑法第38條第1項、第40條第2項所明定。而甲基
    安非他命為毒品危害防制條例第2條第2項第2款所稱之第二
    級毒品，依同條例第ll條第2項規定不得持有，亦屬違禁物
    ，應依同條例第18條第l項前段規定，宣告沒收銷燬之。次
    按毒品危害防制條例第18條第1項前段之規定，應予沒收銷
    燬之毒品，以經查獲之第一、二級毒品為限。而毒品依其成
    癮性、濫用性及對社會危害性，共分為四級，施用或持有第
    三、四級毒品，因其可罰性較低，該條例除就持有第三、四
    級毒品純質淨重20公克以上設有處罰規定外，未另設罰則，
    然鑑於第三、四級毒品均係管制藥品，特於同條例第11條之
    1明定無正當理由，不得擅自持有，且同條例第18條第1 項
    後段復規定查獲之第三、四級毒品，無正當理由而擅自持有
    者，均沒入銷燬之，則此應沒入銷燬之毒品，專指查獲施用
    或持有之第三、四級毒品，但不構成犯罪行為者而言，如持
    有第三級毒品純質淨重20公克以上者，既屬同條例明文規定
    處罰之犯罪行為（修正後規定為5公克以上即成立犯罪，詳
    後述），即非該條項應依行政程序沒入銷燬之範圍，而同條
    例對於犯持有第三級毒品純質淨重20公克以上罪所查獲之毒
    品之沒收，並無特別規定，但該行為既已構成犯罪，該毒品
    即屬不受法律保護之違禁物，自應回歸刑法之適用，依刑法
    第38條第1項規定沒收之（最高法院96年度台上字第727號、
    96年度台上字第884號、99年度台上字第338號判決意旨參照
    ）。又如附表編號2至6所示之成分，均係毒品危害防制條例
    第2條第2項第3款所稱之第三級毒品，而屬違禁物。
三、經查，被告前因違反毒品危害防制條例案件，經臺灣士林地
    方檢察署檢察官以105年度偵字第7718號為不起訴處分確定
    ，有該不起訴處分書（見臺灣士林地方檢察署105年度偵字
    第7718號卷，下稱偵卷，第81至82頁）、臺灣高等法院被告
    前案紀錄表在卷可參。扣案如附表編號1所示之物，檢出第
    二級毒品甲基安非他命成分；扣案如附表編號2至6所示之物
    ，檢出各該編號所示第三級毒品成分等情，有衛生福利部草
    屯療養院105年6月30日草療鑑字第1050600586號、第000000
    0000號鑑驗書（見偵卷第61至63頁）、內政部警政署刑事警
    察局105年8月10日刑鑑字第1050066816號鑑定書（見偵卷第
    68至70頁）附卷可稽，亦堪認扣案如附表編號1所示之物含
    第二級毒品甲基安非他命成分，而扣案如附表編號2至6所示
    之物均含第三級毒品成分，且純質淨重合計顯然在20公克以
    上等情甚明。又被告以一行為持有前開毒品，應已構成毒品
    危害防制條例第11條第2項持有第二級毒品及同條第5項持有
    第三級毒品純質淨重20公克以上等罪，且該等毒品均屬不受
    法律保護之違禁物。被告行為後，毒品危害防制條例第11條
    第5項雖於109年1月15日修正公布，並於同年7月15日施行，
    而將持有第三級毒品純質淨重成罪之標準自「20公克以上」
    降低至「5公克以上」，雖降低最低刑度，但卻擴張本罪之
    處罰範圍，顯非較有利於被告，是仍應依刑法第2條第1項前
    段規定，適用被告行為時之標準「20公克以上」加以論罪，
    對被告較有利，併此敘明。基上，前開毒品之外包裝均因有
    毒品附著其上而無法析離，應將之整體視為毒品處理，揆諸
    前開說明，就附表編號1所示之第二級毒品，應依毒品危害
    防制條例第18條第l項前段規定，宣告沒收銷燬；另就附表
    編號2至6所示之第二級毒品，總純質淨重既在20公克以上，
    即應回歸適用刑法第38條第1項規定，宣告沒收；另送驗耗
    損部分既已滅失，爰不再諭知沒收。檢察官前開聲請，經核
    並無不合，應予准許，爰裁定如主文。
據上論斷，應依刑事訴訟法第455條之36第2項，毒品危害防制條
例第18條第1項前段，刑法第38條第1項、第40條第2項，裁定如
主文。　　
中　　華　　民　　國　　111 　年　　1 　　月　　21　　日
                  刑事第八庭法  官  張毓軒
以上正本證明與原本無異。
如不服本裁定得於收受裁判後5 日內向本院提出抗告狀。因疫情
而遲誤不變期間，得向法院聲請回復原狀。
                            書記官  方怡雯
中　　華　　民　　國　　111 　年　　1 　　月　　21　　日

附表：
編號 扣案物  1 含第二級毒品甲基安非他命之透明結晶1包 （驗餘淨重2.8251公克）  2 含第三級毒品氯甲基卡西酮及硝甲西泮之粉末1包（淨重16.7472公克，驗餘淨重16.6978公克）  3 含第三級毒品氟硝西泮之錠狀物95顆 （驗前淨重19.4690公克，驗餘淨重19.0633公克，驗前純質淨重0.1947公克）  4 含第三級毒品氯甲基卡西酮之褐色粉末1包 （淨重9.74公克，驗餘淨重9.64公克，驗前純質淨重8.66公克）  5 含第三級毒品愷他命之白色晶體2包 （驗前淨重分別為21.64公克、2.25公克，驗餘淨重分別為21.56公克、2.18公克，驗前純質淨重分別為18.17公克、2.18公克）  6 含第三級毒品愷他命及氯甲基卡西酮之褐色粉末40包（驗前總淨重187.86公克，驗餘總淨重186.96公克，驗前總純質淨重11.27公克）